【裁判字號】    97,訴,2003
【裁判日期】    980630
【裁判案由】    損害賠償 等
【裁判全文】
臺灣高雄地方法院民事判決              97年度訴字第2003號
原      告  乙○○
訴訟代理人  莊美玲律師
被      告  戊○○
被      告  甲○○
訴訟代理人  戊○○
當事人間損害賠償等事件，本院民國98年6 月9 日言詞辯論終結
，判決如下：
    主  文
原告之訴駁回。
訴訟費用由原告負擔。
    事實及理由
一、原告起訴主張：其與被告戊○○分別為坐落高雄市○○區○○街131 號11樓（下稱系爭131 號）房屋及133 號11樓（下
    稱系爭133 號）房屋之所有權人，被告甲○○則為被告戊○○之妻，二人育有一女（年約4 、5 歲），三人同居於系爭
    133 號房屋。其於民國（下同）91年5 月間買受系爭131 號
    房屋並遷入居住後，因從事軍職，鮮少在家，對於被告所製
    造噪音，為保持鄰居友好氣氛，均予以忍耐包容。惟其於94
    年4 月1 日自軍中退伍後，即長期居住於系爭131 號房屋，
    被告一家人經常製造超越一般人社會生活所能忍受之噪音，
    如：刻意放大音響、電視之音量、伴隨吵鬧聲及開關門聲音
    ，且被告平常在家，多未將其住家大門關上，以致於噪音更
    易傳遞至其住家，其曾多次商請大樓管理員請其等降低音量
    及4 度報警處理，起初雖有改善，但隨即故態復萌，亟思報
    復，刻意在電梯前對著其住家大聲嚷嚷或大聲關門，也時常
    在晚上11時30分許，仍有被告家人嬉鬧談笑聲或其他噪音自
    被告住家後方陽台傳至其住家中，甚至二造於大樓地下停車
    場相遇，被告會故意靠近原告以言語及動作不斷挑釁或破口
    大罵，且常於鄰居間對其批評議論。此外被告於二戶共用電
    梯前之中央玄關擺放雜物，經原告抗議後，改置逃生梯口，
    違反公寓大廈管理條例第16條第1 項第1 款「住戶不得任意
    棄置垃圾、排放各種污染物、惡臭物質或發生喧囂、振動及
    其他與此相類之行為。」之規定。被告上開行為對其造成嚴
    重困擾，其因此身心憂鬱而接受國軍高雄總醫院身心科門診
    持續追蹤治療。爰依公寓大廈管理條例第16條第1 項第1 款
    之規定，提起本訴等情，並聲明：求為判決被告不得在系爭
    133 號房屋內及該層樓共用區域製造足以使人無法忍受之噪
    音、喧嘩或其他干擾鄰居安寧之行為。
二、被告則以：渠等於原告退伍前與原告關係良好，且因原告熱
    衷大樓事務，渠等偶向其他住戶推薦讚許原告，致使原告得
    以高票當選管理委員。然原告自從當選管理委員後，作風強
    勢，惹有諸多爭議，周邊鄰居亦有不堪遭其騷擾之情事。原
    告指稱被告製造令人無法忍受噪音，並提出錄音光碟及錄音
    譯文為證，惟原告於上開譯文所稱之噪音，均係被告家人之
    日常對話，彷彿原告對被告家庭作全天候之監聽，且原告所
    稱噪音，於光碟內均係以秒計數，卻理直氣壯謂被告發出令
    人無法忍受之噪音，此項指責有違一般之社會生活經驗。更
    且原告經常不關門而開著門觀察被告家人舉止，倘原告關著
    門又豈會聽到被告日常生活舉止之聲音。此外，原告宣稱多
    次報警處理被告發出噪音情事，但當警察前來時，又稱沒事
    ，此經證人丙○○即大樓前任副主委到庭作證屬實。又原告
    曾向管理員投訴被告4 歲之小女於被告住宅內咳嗽之聲音太
    大，製造噪音，要求記載於管理員的工作日記上，且經常以
    室內對講機指責被告之日常生活行動製造令人無法忍受之噪
    音云云，似乎只要被告家人在住宅一有交談或動作，即遭原
    告指責製造噪音，被告面對此永無止盡且毫不合理之指責，
    深感痛苦，被告方是受害之人。被告上開感觸同棟樓住戶丁○○（即系爭131 號房屋接上層樓之住戶）亦深有同感，蓋
    丁○○亦常遭原告以室內對講機指責製造噪音而被迫拆除對
    講機，但原告又改以電話予以指責，造成丁○○極大心理負
    擔，此有證人丁○○到庭作證之上開證言可稽。又原告於91
    年間即患有憂鬱症，並非於94年間原告退休後長住系爭131
    號房屋始罹患，此亦經高雄國軍總醫院函覆法院查詢在卷，
    故原告指稱被告製造噪音害其罹患憂鬱症並非屬實。綜上所
    述，被告於日常生活中，並未製造令一般人無法忍受之噪音
    ，而係原告自身對於聲音有異於一般人之敏感度，致使居住
    其對門之被告及上層之住戶丁○○經常遭受原告無理之指責
    等語，資為抗辯，並聲明：駁回原告之訴；如受不利判決，
    願供擔保聲請免為假執行。
三、兩造不爭執事項及爭點：
（一）不爭執事項：
    原告與被告分別居住在系爭131 號房屋及系爭133 號房屋。
（二）爭執事項：
    1、被告有無原告所指摘製造噪音等侵權行為？
四、法院之判斷：
（一）原告主張被告自91年5 月間起，即於被告住宅製造令人無
      法忍受之噪音，原告因在軍中服務，未長居該處，尚能忍
      受，但原告於94年退伍後長居屋內，更無法忍受因而罹患
      憂鬱症等情，業據提出建物謄本2 份、照片8 紙、國軍高
      雄總醫院診斷證明書1 份、錄音光碟、錄音光碟譯文各1
      份等為證，並聲請本院依職權調閱其報案紀錄；被告雖不
      否認上開光碟之聲音為渠等之聲音，且不爭執錄音譯文內
      容之真正，惟否認製造令一般人無法忍受之噪音，並以前
      詞置辯。經查：
   1、原告於自家客廳以錄音機錄下自被告住宅傳來之聲音而製
      成之錄音光碟，因事後播放光碟無法測知被告於被錄音當
      時發出之音量，且被告不否認光碟內之聲音為被告之聲音
      及光碟譯文之內容為渠等之日常對話，故本院當庭諭知無
      當庭播放勘驗光碟之必要，先此敘明。
   2、經查，系爭光碟譯文內容，或為被告戊○○責罵小孩，小
      孩哭聲（卷34頁）或為被告2 人之家常對話（卷34頁）、
      全家3 人之說話聲音（卷35頁）、被告戊○○關門碰撞聲
      （卷35頁）、被告3 人與鄰居於被告自宅門前聊天的聲音
      （卷36頁）、被告戊○○與小孩之對話聲音（卷37頁）、
      碰撞敲擊聲及被告戊○○與小孩之聲音（卷38頁），此有
      上開譯文1 份在卷可查，且被告亦不否認有上開活動，故
      被告確有光碟譯文所指稱之行為，惟上開行為為一般人居
      家之日常活動，並無被告故意製造異於常人居家活動之聲
      音內容，且原告指稱之噪音，常僅係數秒之對話內容，足
      認尚難依此光碟遽斷被告有製造令一般人無法忍受之噪音
      。
   3、又查證人丁○○於本院98年2 月5 日言詞辯論期日中，到
      庭證稱：「（法官問：欲證明何事？）原告和我們從九十
      三年十一月開始有接觸，那時我剛開始以為是我們小孩或
      是我們的腳步聲音太大以致於吵到原告，但是後來因為我
      們只要稍稍碰觸到門，原告就打電話來說有沒有聽到聲音
      ，後來我先生晚上十點時回來時，光是開門，原告就說是
      我們發出聲音吵到他們，致我們後來感到相當困擾，我們
      有說如果我們有吵到他們，可以拿分貝器來測量，我姐姐
      的小孩，一個一歲多，一個五、六個月大，只坐學步車也
      會用對講機說吵到他，有一次，小孩下午醒過來，拍了桌
      子的椅背一下，他又馬上打電話上來，那所發出的聲音也
      不可能有多大，原告就打電話來說有沒有聽到聲音，那時
      他們的態度就很差了，我後來只要聽到對講機的聲音響我
      都會怕，之後，我們只要一點聲音，原告就說我們吵到他
      們。所以我們後來就依鄰居的建議把對講機拆掉，但是我
      不敢一個人在家，只要回到家裡，心理負擔好重。我們只
      要有任何聲音就會被他抗議，而且他揚言他只要本案告贏
      的話，就會再來告我。有一次他透過管理員轉交我們一封
      信，表示如果我們的噪音造成他罹患憂鬱症要吃安眠藥，
      如果我們還是持續發出噪音，就要上法院再說了。」等語
      （見卷101 頁），核與被告辯稱證人丁○○發出微小聲音
      即遭原告指責之情節相符，且原告亦不否認曾有3 次以室
      內對講機表達丁○○製造噪音之舉，足認證人丁○○之上
      開證言並非虛構。又本院依職權向京城科博會館管理委員
      會調閱97年10月8 日之大樓管理工作日誌，其上記事一欄
      載明「乙○○反應對面D2-11F小孩一直咳嗽吵到他」等語
      （見卷117 頁），本院認為3 、4 歲之小孩尚不解人事，
      不可能故意以一直咳嗽方式製造噪音騷擾原告，且倘幼童
      於自宅內咳嗽即被指為製造噪音，應予制止，顯然違背吾
      人一般社會生活之經驗法則。
   3、此外，本院依職權向高雄市政府警察局三民第二分局調閱
      原告指稱因無法忍受噪音而報案之紀錄，經該局查覆並無
      相關資料，有該局98年2 月2 日之回函（卷95頁）1 份在
      卷可查，且本院於98年2 月5 日傳訊證人丙○○即系爭大
      樓之前副主委，調查被告辯稱「原告曾經通知警察前來，
      被證人碰到面（晚上10點半左右），證人詢問原告何事，
      為何有警察來，原告表示沒事，但警察走後，向證人表示
      我又多了一張警察簽過的紙，我猜測是表示多一張報案紀
      錄。」等語是否屬實，該證人證稱：「（審判長：有無此
      事？請詳述？）有，去年三月份約二十幾號的時候，警察
      要進來，我在管理室，問警察何事，警察說有人報案，要
      我陪同他們上去，我們上去時，李先生在門口，警察問原
      告何事，原告說沒事，警察就說沒事何必報案，便要原告
      在紙上簽字就回去了。原告就拿著手上一張紙說什麼我沒
      有聽清楚。」、「（審判長：原告有沒有常常向管理室反
      應丁○○的房子常發生噪音？）有的，他反應小孩走路有
      聲音，不過我沒有幫原告和丁○○這戶調解，我是幫原告
      和被告調解，調解結果，我問張先生為何這麼吵人家，張
      先生說沒有吵他，只要小孩在電梯門口說爸爸再見，原告
      就說是在吵他了。原告也常表示被告常常在屋裡講話大聲
      吵到他們。」等語，核與被告所辯情節相同，堪予採信。
   4、綜上所述，原告主張對門居住之被告之開門聲音、被告於
      室內之日常生活對話、被告小孩於室內之咳嗽聲、於電梯
      門口向父母道別之用語，或上層住戶之開門聲音、小孩走
      路聲音、學步椅聲音等，均構成令一般人無法忍受之噪音
      ，惟本院基於一般日常之生活經驗法則，認為上開聲音均
      屬一般人尚得忍受之聲音，尚未達一般人難以忍受之噪音
      ，足認原告或因對於音量特別敏感而無法忍受吾人日常生
      活所製造之音量而視為噪音，但此為原告體質、感官之特
      殊情狀，並非被告有製造令一般人無法忍受之噪音之行為
      ，被告辯稱堪予採信。此外，原告自91年即開始接受憂鬱
      症之治療，此有國軍高雄總醫院97年12月9 日之回函（見
      卷58頁）1 份在卷可查，此與原告起訴狀所稱自94年退休
      後，因長住被告對門，無法忍受被告製造之噪音而罹患憂
      鬱症一節不符，故原告主張被告有違反公寓大廈管理條例
      第16條第1 項第1 款之行為，不足採信。至於原告之友人
      即證人己○○雖於98年2 月5 日到庭證稱「（法官問：傳
      訊證人己○○有何待證事項？）（原告訴訟代理人：要證
      明己○○造訪原告時，親聞被告製造噪音的事實。）有這
      回事，去年三月底的時候，我去原告家，當時在原告家聊
      天時，我有聽到外門鐵門撞門的聲音，我覺得不可思議，
      這是第一次，那時原告說他都有802 醫院去看醫生說被吵
      到要看醫生，看他的身體狀況，我去的時候，經常都是聽
      到那小孩嬉笑或被斥責的聲音，而且關門的聲音也比較大
      聲，那從去年三月初開始到現在，我去原告家大約有二十
      幾次。」等語，惟本院審酌證人為原告之友人，證詞有偏
      頗之虞，且兩造如均開著門，自然容易聽聞對門傳來之聲
      音，而證人亦不否認原告有時開著門，故證人自然可能曾
      聽聞對門傳來之聲音。此外原告曾在住處開著門，在進門
      處對準對門之被告門口方向，架設類似錄影機之機器，此
      有被告提出之照片2 紙（見卷144 頁）在卷可查，姑不論
      原告辯稱係用將手電筒用布包起來，放在照相機腳架上以
      警告對方等語是否可採，（見卷142 頁），上開行為已兔
      脫一般人之日常行為，而有故意使自己處於容易聽聞對門
      聲音之嫌等情，認為證人上開證詞不足採信。又原告另指
      稱被告將雜物置於公共空間一節，雖已提出照片為證，被
      告亦不否認照面上之物品為渠等之物，但辯稱已清理完畢
      ，原告未對之爭執，堪信屬實。
（二）綜上所述，原告無法舉證證明被告有製造令人無法忍受之
      噪音及其他妨害安寧居住之行為，其依公寓大廈管理條例
      第16條第1 項第1 款之規定，請求判決被告不得在系爭13
      3 號房屋內及該層樓共用區域，製造足以使人無法忍受之
      噪音、喧嘩或其他干擾鄰居安寧之行為云云，為無理由，
      應予駁回。
五、結論：原告之訴為無理由，依民事訴訟法第78條，判決如主
    文。
中    華    民    國    98    年    6     月    30    日
                  民事鳳山分庭法  官  吳文婷
正本係照原本作成。
如不服本判決，應於送達後20日內，向本院提出上訴狀並表明上
訴理由，如於本判決宣示後送達前提起上訴者，應於判決送達後
10日內補提上訴理由書（須附繕本）。
中    華    民    國    98    年    7    月     3     日
                                書記官  林仕興


司法院資訊處製作；財團法人民間司法改革基金會備份。
